【裁判字號】    99,保險,5
【裁判日期】    991117
【裁判案由】    給付保險金
【裁判全文】
臺灣臺南地方法院民事判決               99年度保險字第5號
原      告  鄭忠勝
訴訟代理人  周武旺律師
複 代 理人  林憲聰律師
被      告  國華人壽保險股份有限公司
法定代理人  陳清江
訴訟代理人  李昌明律師
上當事人間請求給付保險金事件，經本院於民國99年11月3日言
詞辯論終結，判決如下：
    主    文
原告之訴及其假執行之聲請均駁回。
訴訟費用新臺幣玖萬陸仟零肆拾元由原告負擔。
    事實及理由
一、原告起訴主張：
  (一)原告自民國88年11月24日起陸續向被告公司投保終身壽險並
    附加平安保險附約新台幣（下同）500萬元、400萬元及相關
    醫療保險，且因經常出入中國經商旅遊需要，每次出國均向
    被告公司投保旅行平安保險。原告嗣於97年4月5日再次前往
    中國廣東省洽商旅遊，行前亦向被告公司投保旅行平安保險
    1500萬元，惟原告於97年4月9日下午2時許返回住宿之廣東
    省珍寶酒店洗澡淋浴時，不小心滑倒撞到門（嗣於99年11月
    3日言詞辯論時更正為不知撞到何物），導致受傷，經酒店
    人員協助送往東莞橫瀝醫院急救，診斷受有右眼角膜穿通傷
    、右眼外傷性白內障，並進行右眼角膜裂傷縫合術。原告返
    回臺灣後，另於同年4月14日至國立成功大學醫學院附設醫
    院（下稱成大醫院）住院治療，接受右眼白內障摘除併人工
    水晶體植入手術，再於同年5月21日起至佳里醫療社團法人
    佳里醫院（下稱佳里醫院）治療迄今，並經佳里醫院於98年
    8月24日診斷為「右眼視力裸視，眼前30公分可見手動，最
    佳矯正視力，眼前30公分可見手動，屬於0.02以下，無法矯
    正」。
  (二)原告依保險契約向被告公司請求給付保險金時，被告公司卻
    推三阻四，並以「遍查事故發生之投宿旅店內並無任何尖銳
    物足招致此次事故，所稱之外來傷害事故實難以確認。另以
    經治療後仍永久失明為必要，台端術後是否仍有復原之可能
    尚不明確」等諸多理由拒絕理賠。然而，原告本次出國經商
    旅遊時，亦同時向新安東京海上產物保險股份有限公司（下
    稱新安保險公司）投保旅行平安險400萬元，新安保險公司
    已依傷害殘廢程度審定為第2-1-06項第7等級殘廢，核付理
    賠保險金額百分之40即160萬元予原告，而被告公司亦就本
    案核賠傷害醫療費用144,857元在案。
  (三)原告於97年4月9日因意外事故所受之傷害，已符合行政院金
    融監督管理委員會（下稱金管會）所頒布「傷害保險單示範
    條款」第2條「所稱意外傷害事故，指非由疾病引起之外來
    突發事故」之規定，且經被告公司核付傷害醫療費用，可證
    實原告所受傷害係因意外傷害事故，並經佳里醫院診斷證明
    視力為0.02以下，且無法矯正，顯已達殘廢程度第2-1-06項
    一目失明（註2-2：「失明」係指視力永久在萬國式視力表0
    .02以下而言。註2-3：以自傷害之日起經過六個月的治療為
    判定原則）。因此，原告所受傷害並無被告公司所稱復原與
    否尚不明確情事。從而，被告公司應給付原告百分之40之殘
    廢保險金額，即原告向被告公司投保傷害保險金額2,400萬
    元之百分之40即960萬元殘廢理賠給付（下稱系爭保險金）
    。
  (四)另依傷害保險單示範條款第13條第2項「逾15日約定期限內
    給付者，應按年利一分加計利息給付」之規定，原告於97年
    9月2日送交理賠申請予被告公司時再加計15日，被告公司應
    自97年9月17日起至清償日止加計年利1分之利息。
  (五)並聲明：
    1.被告應給付原告960萬元，及自97年9月17日起至清償日止
      ，按年利一分計算之利息。
    2.願供擔保請准宣告假執行。
  (六)對被告抗辯所為之陳述：
    1.按原告對於自己主張之事實，已盡證明之責後，被告對其
      主張如抗辯其不實，並提出反對之主張者，則其反對之主
      張亦應負證明之責，此為舉證責任分配之原則（最高法院
      18年上字第2855號判例參照）。原告在中國旅行時跌倒致
      右眼受傷，經治療後視力已成為0.02以下無法矯正，合於
      一眼失明殘廢給付之標準，原告已提出廣東省東莞橫瀝醫
      院住出院紀錄、成大醫院診斷證明書、佳里醫院診斷證明
      書等件為證，佳里醫院並已證明失明且無法矯正之事實。
      被告如主張原告未受傷，非屬殘廢，應由其舉證證明。
    2.至被告公司所稱旅店房內無尖銳物，原告受傷係被尖銳物
      所傷，外來傷害事故難以確認乙節，則係惡意推託之詞，
      並未舉證證明之。且原告所受傷害既為外來事故，而眼睛
      受傷非必由尖銳物所致，平坦地上撲倒，眼睛碰到堅硬柏
      油地表，因角度及衝力之強弱，亦可能造成劃破或深入之
      衝刺傷，被告公司非專門之病理或法醫師，豈能斷言必由
      於尖銳物所傷。況依保險法第29條第2項之規定，保險人
      在傷害保險所應給付保險金之事故，包括被保險人過失所
      致之傷害，保險人免責事由僅有被保險人或要保人之故意
      所致傷害，此一免責事由當然應由保險人舉證證明，尚不
      得以外來受傷之原因不明為由拒賠。
    3.原告因意外致右眼受傷，經中國政府公證，並經我國海峽
      交流基金會（下稱海基會）證明之東莞橫瀝醫院出院記錄
      第三欄主要病史及症狀體徵，記載「患者因"摔傷后右眼
      紅痛，視物不清10分鐘"收入院，檢查見VOD LP/10CM，VO
      S O.5右眼眼瞼無紅腫，球結膜急性充血，角膜中央可見
      約4mm長豎形裂口，角膜上皮可見"V"形缺損，約5×3mm，
      前房消失，瞳孔等圓約2×2mm對光反應遲鈍，晶體前囊膜
      輕度混濁，眼底窺不進，左眼檢查未見異常」，該專業醫
      院之診斷紀錄既經我官方代表之海基會證明，有公文書之
      效力，其內容證明原告受傷之原因為摔傷造成右眼傷害。
    4.廣東省東莞市珍寶酒店之客房服務員將原告送醫之證明單
      ，雖屬私文書，但法院非不可依據各種事實情況依自由心
      證判斷事實。且本件在國外發生，又係在密閉之客房浴間
      摔傷，不可能有目擊證人，而客房服務員更不可能到臺灣
      作證，若不顧一切外傷及醫療之事實，而認不能證明原因
      事實，殊非持平之道。況原告再經成大醫院及佳里醫院醫
      治亦已提出各醫院之診斷書，而原告受傷之右眼視力已成
      為0.02以下，依保險單第35頁附表於37頁規定，所謂失明
      係指視力永久在萬國式視力表0.02以下而言，原告右眼失
      明無法矯正，既為佳里醫院診斷書所記載，已足證明原告
      因意外傷害致右眼失明殘廢。
    5.人有愛護自己身體免受傷害之生存本能，此為原則，此項
      原則無庸舉證。若身體之傷害出自反於本能之自傷行為則
      屬例外，且為原則以外之積極事實，依例外及積極事實應
      由主張者舉證之法則（最高法院42年台上字第170號判例
      、司法院院字第2269號解釋參照），被告公司如主張原告
      所受傷害係出於原告之自傷行為，應由其負舉證之責。至
      被告公司主張原告所受傷害係因尖物造成，以及門板平坦
      不可能造成傷害云云，乃有利於被告公司之事實，自應由
      被告公司負舉證責任。
    6.外傷之發生原因及其經過事實，僅為意外傷害之由來，並
      非意外傷害之本身，而被保險人得請求理賠者乃意外傷害
      之本身，非傷害發生之原因事實。例如，飛機在大海失事
      墜毀，人命傷亡，保險公司應理賠者乃人命之傷亡事實，
      而非飛機如何墜毀等肇事經過。若依被告公司之主張，飛
      機失事，人命傷亡必須舉證證明飛機失事之原因事實，則
      在大海茫茫之中，何人可以證明？且失事調查報告又經年
      累月，非必有一定之答案，則保險公司得否以失事原因不
      明，被保險人又不能證明為由，公然無視人命喪亡拒絕賠
      償，被告公司之主張顯然無理。
    7.原告就本次洽商旅遊另有向新光人壽保險股份有限公司（
      下稱新光保險公司，保險金額2,000萬元，訴訟中）、新
      安保險公司（保險金額400萬元，已獲理賠）投保意外險
      。
二、被告方面則聲明請求駁回原告之訴及其假執行之聲請，如受
    不利判決，願供擔保請准宣告免為假執行，並以下列情詞置
    辯：
  (一)按當事人主張有利於己之事實者，就其事實負舉證之責任，
    民事訴訟法第277條第1項定有明文。次按，查系爭旅行平安
    保險保險單第二條「保險範圍」約定：被保險人於本契約有
    效期間內，因遭遇外來、突發的意外傷害事故，並以此意外
    傷害事故為直接且單獨原因，致其身體蒙受傷害或因而殘廢
    或死亡時，依照本契約的約定給付保險金。故本件保險契約
    性質上係傷害保險，必須導致傷害、殘廢或死亡之外界原因
    係出於意外，始足當之。上訴人主張被上訴人應給付死亡保
    險金，依據前開約定及舉證責任分配原則，自應就權利發生
    事實即被保險人林○前遭遇外來、突發之意外事故並以此意
    外事故為其死亡之直接、單獨原因之事實負舉證之責」（最
    高法院86年台上字第1551號民事裁判意旨參照）：另按，當
    事人主張有利於己之事實者，就其事實有舉證之責任，為民
    事訴訟法第277條前段所明定。是以民事訴訟如係由原告主
    張權利者，應先由原告負舉證之責，若原告不能舉證，以證
    實自己主張之事實為真實，則被告就其抗辯事實即令不能舉
    證，亦應駁回原告之請求。本件被上訴人係請求上訴人給付
    「意外傷害」及「旅行平安」保險給付，上訴人迭次抗辯，
    被上訴人之眼傷非跌倒所致云云。依前揭說明，被上訴人自
    應就其所受傷害，係因旅遊時出於意外所致乙節，舉證證明
    （最高法院92年度台上字第2665號民事裁判意旨參照）；本
    件上訴人主張於上述時地遭不明歹徒砍傷，其可能之原因不
    只外來突發之意外一端，亦有出於道德危險或其他者，本件
    事故因上訴人主張諸多不合理之處，若確為意外事故，因係
    上訴人即被保險人所親身經歷者，由其負舉證責任，從證據
    之接近難易觀點言之，實甚公平合理，自仍應由上訴人就其
    主張出於不明歹徒襲傷之外來突發不可預料或不可抗力之意
    外事故，並以此意外事故為其傷害之直接原因之有利於己之
    事實，負舉證之責。必上訴人為相當之舉證後，被上訴人抗
    辯上訴人左手斷離之原因係出於自殘，被上訴人始須就上訴
    人以故意行為自殘負舉證責任……。」（臺灣高等法院91年
    度重上字第232號民事裁判意旨參照）。足徵有關保險受益
    人主張保險人應給付保險金之請求，依舉證責任分配之原則
    ，自應由保險受益人就權利發生之事實即被保險人遭遇外來
    、突發之意外事故並以此意外事故為其傷害之直接、單獨原
    因之事實負舉證責任。原告起訴狀之主張及所附之書證，尚
    難證明原告（即被保險人）所主張權利發生之事實。
  (二)原告所提出成大醫院、佳里醫院之診斷證明書，固可證明其
    於97年4月14日至97年4月21日間，因右眼角膜破裂術後，右
    眼創傷性白內障，曾在成大醫院就診住院治療，及於97年5
    月21日至97年10月1日間，因右眼角膜破裂及創傷性白內障
    術後併角膜結疤及上皮缺損，曾陸續至佳里醫院就診，但並
    無從依上開書證證明係因意外事故所致，原告就「因果關係
    」之連結尚未盡其舉證之責。況依被告公司調查，原告體重
    近百公斤，倘有其所稱「洗澡淋浴時，不小心滑倒撞到門」
    之情形，為何僅有右眼受傷，其他部位並未受傷？且其既稱
    「滑倒撞到門」，唯浴室之房門係為「平面」體，若人之臉
    部與門相撞，乃屬「面」與「面」之接觸，為何僅有原告之
    右眼因撞擊而受傷，實令人費解，與一般人之經驗法則不符
    。
  (三)對原告提出之海基會認證書，被告公司對其形式上真正不爭
    執。
  (四)東莞市橫瀝醫院之出院紀錄，其「主要病史及症狀體徵」，
    記載「角膜中央可見約4mm長豎形裂口，角膜上皮可見"V"形
    缺損，約5×3mm……」。而所謂"V"形缺損，應係睜開眼皮
    由類似直條尖銳物直接刺傷所致，唯依原告起訴狀所述事故
    發生之過程，乃於「洗澡淋浴時，不小心滑倒撞到門」，且
    浴室之房門為「平面」體，若人之臉部與門相撞，即屬「面
    」與「面」之接觸，斷無造成角膜上皮呈約5×3mm"V"形缺
    損之傷口，益徵原告所主張意外事故之事實，與前開卷證資
    料不合，自無足採。
  (五)原告另案對訴外人新光保險公司請求給付保險金事件，業經
    鈞院以99年度保險字第6號判決駁回原告之訴，該案原告主
    張之法律事實與本件相同，請鈞院參酌，並引用該案判決之
    理由。
三、本院依民事訴訟法第271條之1規定準用第270條之1規定，整
    理並協議兩造簡化爭點結果，兩造不爭執事項及爭執要點如
    下：
  (一)兩造不爭執事項：
    1.原告自88年11月24日向被告公司投保「安心保本終身壽險
      」主約（保單號碼：H0000000），附加「安心住院醫療日
      額給付終身甲型」、「豁免保費保險甲型」及「新住院醫
      療保險」等附約；於96年8月5日向被告公司投保「好運年
      年利率變動型終身壽險」主約（保單號碼：DR055984），
      附加「豁免保費保險甲型」、「附加平安保險」及「意外
      傷害醫療保險金」等附約；於96年8月8日向被告公司投保
      「新多倍安心保障計劃團體傷害保險專案」主約（保單號
      碼：TA178276）；另於97年4月5日向被告公司再投保旅行
      平安保險主約1500萬元（保單號碼0000000）。
    2.原告於97年4月5日前往中國廣東省洽商旅遊，同年4月9日
      住宿於廣東省珍寶酒店，當日下午2時許返回飯店洗澡淋
      浴時滑倒不知撞到何物（惟原告起訴當時起訴狀上記載為
      撞到門），經酒店人員送東莞橫瀝醫院急救，診斷受有右
      眼角膜穿通傷、右眼外傷性白內障，並進行右眼角膜裂傷
      縫合術。
    3.原告回臺灣後，另於同年4月14日至成大醫院住院治療，
      接受右眼白內障摘除併人工水晶體植入手術，再於同年5
      月21日至佳里醫院治療迄今。
    4.依東莞橫瀝醫院出院紀錄：「（原告）入院日期：2008年
      4月9日16時20分、出院日期：2008年4月11日15時19分。
      入院診斷：1.右眼角膜穿通傷、2.右眼外傷性白內障。手
      術日期：2008年4月9日17時30分、手術名稱：右眼角膜裂
      傷縫合術。出院診斷：1.右眼角膜穿通傷、2.右眼外傷性
      白內障、3.糖尿病。主要病史及症狀體徵：患者因"摔傷
      後右眼紅痛、視物不清10分鐘"收入院，檢查見：VODLP/1
      0CM，VOS 0.5。右眼眼瞼無紅腫，球結膜急性充血，角膜
      中央區可見約4mm長豎形裂口，角膜上皮可見"V"形缺損，
      約5*3mm，前房消失，瞳孔等圓，約2*2mm，對光反射遲鈍
      ，晶體前囊膜輕度混濁，眼底窺不進。右眼檢查未見異常
      。…出院時情況：VOD：LP/10cm VOS：0.5，眼壓：OU ：
      Tn右眼瞼無紅腫，球結膜混合充血，角膜內皮可見但黃色
      色素沉著，傷口對合整齊，縫線位正，前方深度正常，
      Tyn（+）瞳孔呈橢圓形，呈5*4mm藥物性散大，對光反射
      遲鈍，晶體混濁，眼底窺不進。治療結果：好轉。」此出
      院紀錄並經中華人民共和國廣東省東莞市常平公證處以（
      2008）東常證字第1397號公證書，證明與原件相符。
    5.成大醫院97年4月28日診斷證明書記載：「（原告）病名
      ：右眼角膜破裂術後，右眼創傷性白內障。醫師囑言：病
      人因上述病症於97年4月14日至本院門診就診，於97年4月
      14日住院接受白內障摘除併人工水晶體植入手術治療，97
      年4月21日出院，共住院8天，並於97年4月23日至97年4月
      28日門診追蹤共2次。」
    6.佳里醫院98年8月24日甲種診斷證明書記載：「診斷：（
      原告）右眼角膜破裂及創傷性白內障術後並角膜結疤及上
      皮缺損。醫囑：病患因上述病症於97-5-21，97-6-5，97-
      6-12，97-7-23，97-8-6，97-8-20，97-8-27，97-9-17，
      97-10-1至本院就診，目前右眼視力裸視：眼前30公分可
      見手動，最佳矯正視力：眼前30公分可見手動，屬於0.02
      以下，無法矯正。」
    7.原告之傷害如係意外造成，被告公司應給付原告百分之40
      殘廢保險金額，即原告得向被告公司請求投保傷害保險金
      額2,400萬元之百分之40即960萬元之殘廢理賠給付。惟被
      告公司以「遍查事故發生之投宿旅店內並無任何尖銳物足
      招致此次事故，所稱之外來傷害事故實難以確認。另以經
      治療後仍永久失明為必要，台端術後是否仍有復原之可能
      尚不明確」等理由拒絕理賠。
    8.原告本次出國洽商旅遊時，亦同時向新安保險公司投保旅
      行平安險400萬元，業已獲新安保險公司依傷害殘廢程度
      審定為第2-1-06項第7等級殘廢核付理賠保險金額百分之
      40即160萬元，且經被告公司核付傷害醫療費用2萬元及
      124,857元，合計共144,857元。
    9.原告另於91年11月20日，以其本人為被保險人，向新光保
      險公司投保「新富貴增額終身壽險」，保單號碼NDD09002
      ，投保金額45萬元；原告復於96年7月26日附加平安意外
      傷害保險附約，投保金額200萬元。原告於92年1月24日，
      以其本人為被保險人，向新光保險公司投保「防癌終身壽
      險」，保單號碼DFD00452，投保金額50萬元，並附加平安
      意外傷害保險附約，投保金額100萬元。原告於97年4月5
      日再以其自身為被保險人，向新光保險公司投保「旅行平
      安保險」，保單號碼Z182641，投保金額2,000萬元，並附
      加保險金限額200萬元之傷害醫療保險，及保險金限額為
      100萬元之疾病住院醫療保險。原告以本次傷害向本院對
      新光保險公司請求給付保險金780萬元及利息，經本院於
      99年9月28日以99年度保險字第6號判決駁回原告之訴，嗣
      經原告提起上訴。
  (二)兩造爭執要點：
    原告依保險契約法律關係，請求被告給付殘廢理賠給付960
    萬元，及自97年9月17日起至清償日止，按年利一分計算之
    利息，是否有理由？
四、得心證之理由：
    原告主張其右眼視力裸視0.02以下，係因其在中國大陸住宿
    在廣東省東莞市○○鎮○○路珍寶酒店，於97年4月9日下午
    2時許在浴室滑倒，右眼受傷所致，屬意外受傷，被告應依
    保險契約法律關係，給付原告殘廢理賠960萬元，及自97年9
    月17日起至清償日止按年利一分計算之利息等語，惟為被告
    所否認，並以前詞置辯，是本件兩造爭執重點在於原告右眼
    視力裸視0.02以下是否係因意外傷害所致？經查：
  (一)按傷害保險人於被保險人遭受意外傷害及其所致殘廢或死亡
    時，負給付保險金額之責。前項意外傷害，指非由疾病引起
    之外來突發事故所致者，保險法第131條定有明文。而兩造
    成立之保險契約條款或附約條款亦約定「意外傷害事故」係
    指非由疾病引起之外來突發事故，有該保險條款在卷可稽（
    見本院卷第113、122、133、140頁）。由此可知意外傷害保
    險係承保因意外傷害所致之損失。而一人受傷害或死亡之原
    因，其一來自內在原因，另一則為外在事故（意外事故）。
    內在原因所致之傷害或死亡，係指被保險人因罹犯疾病、細
    菌感染等身體內部因素所致之傷害或死亡；至外來突發事故
    （意外事故），則指內在原因以外之一切偶發、不可預見性
    之事故而言，除保險契約另有約定不保之事項外，自均屬意
    外傷害保險所承保之範圍。次按當事人主張有利於己之事實
    者，就其事實有舉證之責任，民事訴訟法第277條前段定有
    明文。又民事訴訟如係由原告主張權利者，應先由原告負舉
    證之責，若原告先不能舉證，以證實自己主張之事實為真實
    ，則被告就其抗辯事實即令不能舉證，或其所舉證據尚有瑕
    疵，亦應駁回原告之請求（最高法院著有17年上字第917號
    判例意旨參照）。
  (二)次查，依兩造所定保險契約條款之約定，係以被保險人即原
    告於保險契約有效期間內，遭遇外來突發的意外傷害事故，
    致其身體蒙受傷害因而殘廢，保險人即被告始負給付殘廢保
    險金之責任。原告主張其於上述時、地，因意外摔倒致右眼
    受傷後視力裸視屬於0.02以下，無法矯正等情，請求被告給
    付系爭保險金，則依上說明，原告就其主張之事故是否偶發
    、不可預見之意外事故，乃屬對其有利之事實，自應由原告
    就此部分事實負舉證責任。
  (三)原告主張其於上述時、地，因意外摔倒致右眼受傷後視力裸
    視屬於0.02以下，無法矯正等情，固提出珍寶酒店服務員出
    具之證明、東莞橫瀝醫院出院紀錄等件為證，惟查:
    1.原告所提出珍寶酒店服務員出具之證明乃記載: 「鄭忠明
      先生于4月6日入住珍寶酒店，在4月9日摔倒，我們幫他叫
      車送醫院，特此證明」等語，有該證明影本在卷可稽（見
      補字卷第14頁），依該證明之文字內容觀之，該證明僅能
      得知原告曾於4月9日摔倒，尚無法證明其摔倒是否導致其
      右眼受傷。
    2.又原告本人於本院另案即99年度保險字第6號給付保險金
      事件到庭說明其受傷之經過情形時稱：「（請原告本人說
      明97年4月9日受傷之經過情形？）當天我是去看店回飯店
      洗澡，洗後要走出浴室時滑倒。」、「（為何會滑倒？）
      我不清楚，可能地上很滑。」、「（是否有穿拖鞋？）沒
      有。」、「（97年4月9日原告如何滑倒的？）是要走出浴
      室時，像滑壘一樣，身體往前滑倒。」、「（房間有幾個
      人住？）我自己一個人住。」、「（進去洗澡時浴室門有
      無關門？）沒有關，是開著。」、「（房間照片有無看過
      ？）沒有。」、「（跌倒後哪裡受傷？）眼睛。我不知道
      撞到何物品。」、「（跌倒時撞到房間內何物品？）我不
      清楚。我眼睛有流血，眼睛也有瘀血。」、「（除此之外
      ，有何處受傷？）沒有。」、「（淋浴出來在哪個地方滑
      倒？）我是在淋浴間洗完澡，要出來滑倒的，淋浴間有透
      明玻璃，淋浴間外面是洗手台、馬桶等。」、「（滑倒時
      有無撞壞物品？）我不知道。」、「（原告體重？）110
      多公斤。這幾年體重都是這樣。」、「（浴室門沒關，淋
      浴間的門有無關？）沒有。」、「（受傷之後是否直接到
      醫院就醫？）我受傷後，我就敲我自己房間的房門，飯店
      管理人員就跑進來，問有發生何事，然後送我到醫院。」
      、「（飯店離醫院多遠？）我不清楚，何時被送到醫院我
      也不清楚。」、「（依照大陸資料，原告受傷時間是當日
      下午二點多，但是到下午四點多才到醫院，中間的兩小時
      ，原告做何事？）在房間休息，我剛撞到時有暈倒一段時
      間，後來才敲房門，我為何四點多才到醫院，我不清楚。
      」」等語（以上見該卷第186頁背面至第188頁背面）。經
      核原告上開陳述其摔倒之情結，有下列可疑之處:
      (1)原告稱其是在淋浴間洗完澡，要出來（時）滑倒的，當
        時浴室的門及淋浴間的門都沒有關等語，原告稱其係淋
        浴完畢離開淋浴間時滑倒，惟依一般慣性作用，原告在
        往前行時滑倒，應是腳往前，而身體背部往後之姿勢滑
        倒，何以本件原告背部並未受傷，反而是臉部正面之眼
        睛受傷？
      (2)原告稱淋浴間有透明玻璃，淋浴間外面是洗手台、馬桶
        等等語，可見該浴室陳設簡單，惟原告受傷之後竟無法
        指出其究竟係撞擊到何物而受傷；再依原告所稱其受傷
        眼睛有流血，果真如此，其碰撞之物品上亦可能沾染原
        告之血跡，原告事後檢視亦可發現究係當時係撞擊到何
        物，惟原告竟稱不知道撞到何物等語，亦有違常情。
      (3)況一般人在跌倒時，均會有人體之自然反射動作，例如
        在往前跌倒時，人體自然反射動作會利用上肢直接碰觸
        地面以支撐整個身體的重量，避免軀幹部位或頭部等重
        要部位直接撞擊地面，此為人體之自然反射動作，而原
        告自稱其是向前跌倒，而原告當時體重約為110公斤，
        於發生本件向前滑倒時，卻無任何上肢或其他部位之傷
        害，亦有違人體之自然反射動作。
      (4)依上所述，原告所稱其摔倒時之情形，有上列可疑之處
        ，原告主張其因意外摔倒而致右眼受傷，已難採信。
    3.原告主張其因意外摔倒致眼睛受傷，雖另提出東莞橫瀝醫
      院出院紀錄影本為證（見補字卷第15頁），惟依原告所提
      出東莞橫瀝醫院出院紀錄，於「主要病史及症狀体征」欄
      位記載：「患者…右眼眼瞼無紅腫，…」等語，有該出院
      紀錄影本在卷可稽。惟依醫學常識判斷，正常人於眼睛遭
      受突來之危險或衝撞時，均會反射性地、迅速閉上眼睛，
      本件原告主張其是意外滑倒而撞擊到眼睛，於此突發之危
      險狀況下，人體自然反射應會閉上眼睛，則跌倒碰撞時，
      該眼眼瞼、眼眶或臉部應會因碰撞而發生紅腫瘀血等情形
      ，然由上開原告受傷後第一時間就診之醫院病歷觀之，原
      告之右眼眼瞼並未紅腫或瘀血，亦可見原告主張其係因在
      洗澡時滑倒撞擊物體而導致右眼受傷視力受損等語，要難
      採信。
  (四)再查，原告就此次旅行之平安保險，包括先前加保之平安保
    險附約400萬、500萬元，以及出境時加保之1,500萬元，總
    共向被告公司投保高達2,400萬元之保險，若再加上原告向
    新安保險公司投保之旅行平安險400萬元，以及原告向新光
    保險公司投保之2,000萬元保險，總投保金額高達4,800萬元
    ，而原告先前縱有到大陸地區經商或旅遊，並未加保如此鉅
    額之投保金額，是原告此次臨行大陸前投保鉅額保險之動機
    ，亦非無疑，況依上開認定，尚難證明認原告主張其係因意
    外滑倒致右眼受傷後視力裸視屬於0.02以下，無法矯正等情
    為真實。
  (五)至原告主張其本次出國洽商旅遊時，亦同時向新安保險公司
    投保旅行平安險400萬元，業已獲新安保險公司依傷害殘廢
    程度審定為第2-1-06項第7等級殘廢核付理賠保險金額百分
    之40即160萬元。被告公司並已核賠傷害醫療費用144,857元
    等語，惟查，新安保險公司如何核定，本無拘束本院之效力
    ，至被告公司固已核賠傷害醫療費用144,857元，然給付醫
    療費用保險金與意外殘廢保險金之要件，本有不同，原告自
    不能以被告公司已核賠傷害醫療費用144,857元即認被告公
    司承認本事件係屬意外傷害事故，是原告此部分之主張，要
    不能資為有利原告之認定。
  (六)因此，本件依原告所提證據，尚未能證明其係因意外滑倒，
    始致右眼受傷後視力裸視屬於0.02以下無法矯正，從而被告
    公司自無給付系爭保險金之責。
五、綜上所述，原告不能證明其右眼受傷致視力裸視屬於0.02以
    下之情形，係因偶發、不可預見性之事故所致，從而，原告
    依據系爭保險契約之法律關係，請求被告給付960萬元，及
    自97年9月17日起至清償日止，按年利一分計算之利息，即
    為無理由，應予駁回。又原告之訴既經駁回，其假執行之聲
    請亦因訴之駁回而失所依附，併予駁回之。
六、本案為判決基礎之事證已臻明確，兩造其餘主張陳述及所提
    之證據，均不再一一論述，附此敘明。
七、按法院為終局判決時，應依職權為訴訟費用之裁判，民事訴
    訟法第87條第1項定有明文。本件訴訟費用為原告支出之第
    一審裁判費96,040元，依法應由敗訴之原告負擔，爰確定原
    告應負擔之訴訟費用額如主文第2項所示。
八、據上論結，本件原告之訴為無理由，依民事訴訟法第78條、
    第87條第1項，判決如主文。
中    華    民    國    99    年    11    月    17    日
                    民事第一庭  法  官  張家瑛
以上正本係照原本作成。
如對本判決上訴，須於判決送達後20日內向本院提出上訴狀。如
委任律師提起上訴者，應一併繳納上訴審裁判費。
中    華    民    國    99    年    11    月    17    日
                                書記官  吳俊達

司法院資訊處製作；財團法人民間司法改革基金會備份。
